臺灣高雄地方法院刑事判決　　　　　　　　　　　　　九十三年度易字第四一一號
　　公　訴　人　臺灣高雄地方法院檢察署檢察官
　　被　　　告　乙○○
右列被告因偽造文書等案件，茲經檢察官提起公訴（九十三年度偵字第五九一九號）
，並經本院合議庭裁定由受命法官獨任進行簡式審判程序，本院判決如左：
    主  文
乙○○服用酒類，不能安全駕駛動力交通工具而駕駛，處有期徒刑貳月；因過失致人
於死，處有期徒刑拾月；偽造署押，足以生損害於公眾及他人，處有期徒刑肆月，酒
精濃度測試表影本上被測欄內偽造「田寬裕」之署名及指印各壹枚，均沒收。應執行
有期徒刑壹年貳月，緩刑貳年，緩刑期內付保護管束。酒精濃度測試表影本上被測欄
內偽造「田寬裕」之署名及指印各壹枚，均沒收。
    事  實
一、乙○○明知吊扣駕駛執照期間，不得駕駛車輛，及服用酒類不能安全駕駛動力交
    通工具，於民國九十三年二月二十五日十二時許，在其友人位於屏東縣萬丹鄉社
    皮村之住處，與客戶飲用二瓶啤酒後，已達不能安全駕駛動力交通工具之程度，
    仍於同日二十二時許，駕駛其所有牌照號碼ＹＣ─五八八九號自用小客車欲返回
    高雄縣鳳山市住處，當其沿高雄縣大寮鄉○○○路由東往西方向行駛，途經鳳屏
    二路與江山路之之交岔路口時，原應注意駕駛人駕駛汽車，應遵守道路交通號誌
    之指示，而設在交岔路口之閃光黃燈號誌係警告接近之車輛注意前方路況，應先
    減速慢行，小心通過，又汽車行駛時，應注意車前狀況，並隨時採取必要之安全
    措施，且飲用酒類後其吐氣所含酒精濃度超過每公升○‧二五毫克以上者，不得
    駕車，而依當時天氣晴朗、夜間有照明，柏油路面乾燥、無缺陷，道路無障礙物
    ，視距良好，並無不能注意之情事，詎乙○○疏未注意減速慢行及車前狀況，竟
    貿然於酒後以時速五十公里之速度行駛進入上開交岔路口；適有蔡仁德疏亦未注
    意飲用酒類或其他類似物後其血液中酒精濃度超過百分之○‧○五毫克以上者，
    不得駕駛動力交通工具，竟於飲用酒類致血液中酒精濃度高達二六二‧九（ｍｇ
    ／ｄＬ）（即○‧二六二九％）後，仍騎乘牌照號碼ＰＲＴ─七四三號重型機車
    ，沿上開江山路由南往北方向行駛至該處，又疏未注意車輛遇有閃光紅燈號誌之
    交岔路口，應注意前方路況，並減速慢行，竟未減速慢行，貿然通過上開交岔路
    口，乙○○因閃避不及，其所駕駛自用小客車之車頭左前側乃撞擊蔡仁德所騎乘
    機車之後車尾，蔡仁德因而人車倒地，受有頭部外傷併腦挫傷之傷害，雖經送醫
    急救，仍於同日二十三時五十分許，不治死亡。乙○○於肇事後，經警以酒精測
    試器測得呼氣中酒精濃度高達每公升○‧七四毫克，乙○○為圖脫免刑責，竟基
    於偽造署押之犯意，冒用其胞弟「田寬裕」（已歿）之名義，於酒精濃度測試單
    上被測人欄偽簽「田寬裕」之署名並按捺指印，足以生損害於警察機關對於犯罪
    偵查與道路交通管理之正確性。
二、案經高雄縣政府警察局林園分局報告臺灣高雄地方法院檢察署檢察官偵查起訴。
    理  由
一、本件被告乙○○所犯係死刑、無期徒刑、最輕本刑為三年以上有期徒刑以外之罪
    ，其於準備程序中就被訴事實為有罪之陳述，經本院告知簡式審判程序之旨，並
    聽取公訴人及被告意見後，合議庭裁定由受命法官獨任進行簡式審判程序，合先
    敘明。
二、訊據被告乙○○對於右揭時、地服用酒類，已達於不能安全駕駛，竟仍於駕駛執
    照吊扣期間駕車肇事致人於死，且在酒精濃度測試單上被測人欄偽造「田寬裕」
    之署名及指印等事實，坦承不諱，核與被害人蔡仁德之父親丙○○證述情節相符
    ，並有刑法第一百八十五條之三案件測試觀察紀錄表、偽造「田寬裕」署名及指
    印之酒精濃度測定值、道路交通事故現場圖及道路交通事故調查報告表各一份附
    卷可稽，復有道路交通事故現場蒐證照片二十幀及高雄縣政府警察局違反道路交
    通管理事件通知單三紙在卷足參；而被害人確係因本道路交通事故受有頭部外傷
    併腦挫傷之重創而不治死亡，亦經臺灣高雄地方法院檢察署檢察官督同法醫師相
    驗無訛，製有鑑定驗斷書、勘驗筆錄及相驗屍體證明書各一件附卷足憑。
三、刑法第一百八十五條之三規定服用酒類致不能安全駕駛動力交通工具，係抽象危
    險犯，並不以發生具體危險為必要，至所謂酒醉狀態，只需一般評價程度達於對
    車輛駕駛行為失其必要之注意力或判斷力之虞即可，至實際上對駕駛行為是否發
    生具體危險，則並不重要，而服用酒類不能安全駕駛動力交通工具之認定，參考
    德國、美國之認定標準，對於酒精濃度呼氣已達每公升○．五五毫克或血液濃度
    達百分之○．一一以上，肇事率為一般正常人之十倍，應認為已達不能安全駕駛
    之標準（法務部八十八年五月十八日八八年度法檢字第一六六九號函參照）。本
    件被告查獲時吐氣所含酒精濃度高達○‧七四毫克，已然超過○‧五五毫克不能
    安全駕駛之標準，是被告服用酒類不能安全駕駛動力交通工具而駕駛之犯行，應
    堪認定。
四、按飲用酒類後其吐氣所含酒精濃度超過每公升○‧二五毫克以上者，不得駕車，
    道路交通安全規則第一百十四條第二款，定有明文，而服用酒類，不能安全駕駛
    動力交通工具而駕駛者，須受刑罰之制裁，刑法第一百八十五條之三亦定有明文
    ，揆其法意，厥指行為人於此際即負有不得駕車之法定注意義務，以避免對其他
    人用路人之生命、身體或財產造成危險，是以被告於酒醉不能安全駕駛時，竟仍
    違反法之期待，猶膽敢駕車上路，已有過咎。次按駕駛人駕駛汽車，應遵守道路
    交通標誌、標線、號誌之指示，而特種閃光號誌係以單一鏡面之閃光紅或黃色燈
    號，警告接近之車輛注意前方路況，應先暫停或減速慢行，再視路況以定行止，
    設於交岔路口或危險路段前，閃光黃燈表示「警告」，車輛應減速接近，注意安
    全，小心通過，道路交通安全規則第九十條、道路交通標誌標線號誌設置規則第
    一九四條第三項第四款、第二百十一條分別定有明文。被告駕駛車輛本應具有前
    揭注意義務，而依當時天氣晴朗、夜間有照明，柏油路面乾燥、無缺陷，道路無
    障礙物，視距良好，有上述道路交通事故調查報告表一份可證，並無不能注意之
    情事，詎被告疏未注意減速慢行及車前狀況，竟貿然於酒後以時速五十公里之速
    度行駛進入高雄縣大寮鄉○○○路與江山路之交岔路口，因而肇事導致被害人死
    亡，其有過失至為顯然。雖被害人疏亦未注意飲用酒類或其他類似物後其血液中
    酒精濃度超過百分之○‧○五毫克以上者，不得駕駛動力交通工具，猶於飲酒後
    血液中酒精濃度高達二六二‧九（ｍｇ／ｄＬ），有聖諾瑟醫院檢驗報告單一紙
    附卷可佐，是被害人飲酒後血液所含酒精濃度已大於一五○（ｍｇ／ｄＬ）即已
    達思考改變、個性行為改變之酒醉狀態（參臺大醫學院法醫學科吳木榮醫師之酒
    精與交通事故傷害的法醫學觀點論文，及一般人之正常值為一至十（ｍｇ／ｄＬ
    ））猶騎乘機車沿上開江山路由南往北方向行駛至該處，且疏未注意車輛遇有閃
    光號誌之交岔路口，應注意前方路況，並減速慢行，竟未減速慢行，貿然通過上
    開交岔路口，而肇致本件道路交通事故，有上開道路交通事故調查報告表在卷可
    稽，是被害人就本件車禍之發生及損害之擴大亦有過失，惟此仍不得解免被告過
    失罪責，附此敘明。又被害人確因本件車禍傷重不治死亡，已詳如前述，是被告
    之過失犯行與被害人之死亡間，顯有相當因果關係。本件罪證已臻明確，被告過
    失致人於死犯行，洵堪認定。
五、次按刑法第二百十七條所稱之「偽造署押」，係指行為人冒用本人名義在文件上
    簽名或為民法第三條第三項所稱指印之類似簽名之行為者而言（最高法院四十年
    台非字第二十號及八十年台非字第二七七號判決可資參照），本件被告於酒精濃
    度測試單上簽名及按捺指印，係表示對於員警依法施以酒精測試行為之知悉，尚
    無從表示製作名義人及表彰一定法律上之用意，是其所為應僅屬偽造署押。次按
    汽車駕駛執照為駕駛汽車之許可憑證，是駕駛執照被吊扣，在其處分期間即無許
    可駕駛汽車之憑證，自不得駕駛車輛，且道路交通管理處罰條例第二十一條第一
    項第七款規定，汽車駕駛人於駕駛執照吊扣期間駕車者，處二千元以上、四千元
    以下罰鍰，並禁止其駕駛，扣留其車輛牌照，足見吊扣駕照期間內係絕對禁止該
    駕駛人駕車，此與其駕駛技術良否無關，是駕照吊扣期間駕車，無駕駛許可憑證
    ，應認「無照駕駛」（最高法院九十一年度台上字第五二七四號判決、司法院（
    八二）廳刑一字第○五二八三號函參照）。本件被告雖考領有普通貨車駕駛執照
    ，但因自九十一年八月六日起，至九十四年二月五日止，係屬吊扣期間，而不得
    駕駛，除據被告供承在卷外，並有汽車駕駛人查詢單一紙附卷可考，是被告於駕
    駛執照吊扣期間駕車，自屬無照駕駛。核被告所為，係犯刑法第一百八十五條之
    三之服用酒類不能安全駕駛動力交通工具而駕駛罪、第二百七十六條第一項之過
    失致人於死罪、第二百十七條之偽造署押罪。又被告所犯上開酒後駕車、過失致
    死及偽造署押三罪間，犯意各別，罪名互殊，應予分論併罰。另被告係無照及酒
    醉駕車因而致人死亡，應依道路交通管理處罰條例第八十六條第一項之規定，就
    其所犯過失致死罪部分，加重其刑至二分之一。爰審酌被告無照並酒醉駕車，係
    高度危險之行為，又係未遵守閃光黃燈號誌及疏未注意車前狀況之怠忽，漫不經
    心之駕車態度而肇事，未克盡駕駛人應負之交通注意義務，嚴重危害其他公眾使
    用道路之安全，過失情節不輕，且冒用其已歿胞弟名義在酒精濃度測試單上簽名
    及按捺指印，意圖規避應有之法律責任，惡意非輕，惟念及被告並未無任何犯罪
    前科紀錄，有臺灣高等法院被告全國前案記錄表一紙在卷可佐，素行良好，犯後
    坦承犯行，態度尚佳，並與被害人家屬達成民事和解，有本院九十三年度附民字
    第一二二號卷附之和解筆錄一份在卷足憑，而被害人就本件車禍亦與有過失，且
    被告事後仍以真名應訊，接受調查與審判，未規避其應負擔之法律責任等一切情
    狀，就其所犯上開三罪各量處如主文所示之刑，並定其應執行有期徒刑一年二月
    。又道路交通事故調查報告表雖載明被告於肇事後仍留在現場，並未肇事逃逸，
    但被告肇事後，冒用其胞弟「田寬裕」名義接受酒精濃度測試，已如前述，尚難
    認有何願接受裁判之意思，而不符合刑法第六十二條前段所規定之自首要件，附
    此敘明。
六、又被告前未曾受有期徒刑以上刑之宣告，有前開被告全國前案紀錄表一份在卷，
    被告犯後坦承犯行，承諾自九十三年六月十五日起，至同年十月十五日止，每月
    十五日給付被害人家屬二十萬元，並於同年十一月十六日，給付被害人家屬十萬
    元，有上開和解筆錄可資參照，經此刑之宣告後，應知警惕而信無再犯之虞，本
    院因認暫不執行其刑為當，予以宣告緩刑二年，用啟自新。本院審酌，被告履行
    上開承諾之期間約六月，為擔保被告確能依其承諾給付損害賠償之債務，爰併諭
    知於緩刑期內付保護管束，由專人監督其承諾之履行，以杜被告僥倖之念。又為
    確保被告上開承諾能繼續有效執行及保護告訴人等之權利，執行檢察官或執行保
    護管束者，宜依保安處分執行法相關規定，將本案被告上開承諾履行定為被告遵
    守之事項，並以其違反該項命令，認其情節重大，做為聲請撤銷緩刑，以執行宣
    告刑之依據。被害人家屬丙○○及丁○○亦得據上開理由，聲請執行機關督促被
    告切實履行，併予敘明。
據上論斷，應依刑事訴訟法第二百七十三條之一第一項、第二百九十九條第一項前段
，刑法一百八十五條之三、二百七十六條第一項、第二百十七條第一項、第二百十九
條、第五十條、第五十一條第五款、第七十四條第一款、第九十三條第一項，道路交
通管理處罰條例第八十六條第一項，罰金罰鍰提高標準條例第一條前段，判決如主文
。
本案經檢察官甲○○到庭執行職務。
中    華    民    國      九十三      年      六      月        四      日
                                      臺灣高雄地方法院交通法庭
    法  官  高增泓
右正本證明與原本無異。
如不服本判決，應於判決送達後十日內，向本院提出上訴狀。
                                          書記官  林慧芬
中    華    民    國      九十三      年      六      月        四      日
附錄本案論罪科刑法條全文：
刑法第一百八十五條之三
服用毒品、麻醉藥品、酒類或其他相類之物，不能安全駕駛動力交通工具
而駕駛者，處一年以下有期徒刑、拘役或三萬元以下罰金。
刑法第二百七十六條
因過失致人於死者，處二年以下有期徒刑、拘役或二千元以下罰金。
從事業務之人，因業務上之過失犯前項之罪者，處五年以下有期徒刑或拘役，得併科
三千元以下罰金。
刑法第二百一十七條
偽造印章、印文或署押，足以生損害於公眾或他人者，處三年以下有期徒刑。
盜用印章、印文或署押，足以生損害於公眾或他人者，亦同。
